【裁判字號】    92,台上,5224
【裁判日期】    920924
【裁判案由】    盜匪
【裁判全文】
最高法院刑事判決                              九十二年度台上字第五二二四號
    上   訴   人  台灣高等法院檢察署檢察官
    上訴人即被告  甲○○
右上訴人等因被告盜匪案件，不服台灣高等法院中華民國八十九年十二月十八日第二
審判決（八十九年度上訴字第二０五五號，起訴案號：台灣士林地方法院檢察署八十
八年度偵字第七０三一號），提起上訴，本院判決如左：
    主  文
原判決撤銷，發回台灣高等法院。
甲○○之上訴駁回。
    理  由
一關於撤銷發回部分
本件原判決撤銷第一審之科刑判決，改判論上訴人即被告甲○○以意圖為自己不法之
所有，結夥三人以上攜帶兇器於夜間侵入住宅，以強暴至使不能抗拒，而取他人之物
罪，處有期徒刑柒年，並宣告扣案之膠帶壹件沒收，固非無見。
惟查：(一)稽之卷內資料，被告於警詢、偵查中分別供稱：「（問：做案之膠帶與剪刀
由何人準備？）是由張朝亮（另案判決）準備的」、「（問：膠帶及剪刀是否張某帶
去的？）是的，之前說屋主的不實在」（見偵查卷第三十頁背面、七十五頁背面）；
而被害人葉秀珍雖於偵查中證稱：「（問：剪刀及膠帶是否你家的？）剪刀是我家的
，膠帶是他們帶去的」（見偵查卷第一一一頁背面），然該被害人及其女何蕙於原
審提示扣案之剪刀命其辨認時，則均證述：「（問：扣案之剪刀及膠帶是否你家裡的
？）不是」（見原審卷第一０九頁）。如果無訛，則該扣案之剪刀應係被告及其他共
犯攜帶前往作案之工具無疑。乃原判決未詳細勾稽，遽以被告嗣後翻異之詞及被害人
葉秀珍因檢察官未提示辨認而有瑕疵之證言，遽認上開扣案之剪刀係被害人所有，自
有證據上理由矛盾之違誤。(二)懲治盜匪條例係於民國九十一年一月三十日始經總統公
布廢止失效，故在公布廢止前為合法有效之法律。乃原判決見未及此，遽於理由內論
述「懲治盜匪條例原為限時法，已於三十四年四月七日因實行期滿而自翌日起失效，
其生效後並未再經法定程序立法，自非有效之法律」（見原判決第五頁第八、九行）
，因而認被告所為係犯行為時刑法第三百三十條第一項之加重強盜罪，其法律見解即
有可議，併有適用法則不當之違法。檢察官上訴意旨，執以指摘，為有理由，應認原
判決有撤銷發回之原因。又被告行為後，懲治盜匪條例已於九十一年一月三十日公布
廢止，同日並修正公布刑法第三百三十條，案經發回，應注意比較適用，附此敘明。
二上訴駁回部分
查上訴期間為十日，自送達判決後起算，刑事訴訟法第三百四十九條前段定有明文。
本件被告甲○○因盜匪案件，經原審判決後，於八十九年十二月三十日送達於被告收
受，有送達證書附卷可按，其上訴期間，因被告羈押於看守所內，無在途期間可言，
截至九十年一月九日即已屆滿，其期間之末日又非星期日、紀念日或其他休息日，乃
竟延至九十年一月十六日始向台灣台北看守所提出補提理由狀（未據提出上訴狀），
顯已逾期，其上訴自非合法，應予駁回。
據上論結，應依刑事訴訟法第三百九十五條前段、第三百九十七條、第四百零一條，
判決如主文。
中      華      民      國    九十二    年      九      月    二十四    日
                              最高法院刑事第十庭
                                  審判長法官  林  增  福
                                        法官  邵  燕  玲
                                        法官  吳  昆  仁
                                        法官  陳  世  雄
                                        法官  惠  光  霞
      右正本證明與原本無異
                                              書  記  官
中      華      民      國    九十二    年      九      月     三十     日


司法院資訊處製作；財團法人民間司法改革基金會備份。
